臺灣新竹地方法院刑事判決　　　　　　100年度審易字第666號
公　訴　人　臺灣新竹地方法院檢察署檢察官
被　　　告　劉家豪
上列被告因妨害秘密等案件，經檢察官提起公訴（99年度偵字第
3518號），經被告於本院準備程序中，就被訴事實為有罪之陳述
，經告知被告簡式審判程序之旨，並聽取檢察官、被告之意見後
，經本院進行簡式審判程序，本院判決如下：
    主    文
劉家豪犯明知為無故以錄影設備竊錄他人非公開活動、談話之內
容而散布，處有期徒刑壹年貳月。緩刑年。扣案之如附表二編
號一至十三之物品，均沒收之。
    犯罪事實
一、緣劉家豪與陳芝偉為男女朋友關係，民國97年間2 人因故分
    手後，陳芝偉另與鄧岳承交往。詎劉家豪因此心生怨恨，竟
    基於意圖散布而無故以錄影設備竊錄他人非公開活動、談話
    、散布猥褻圖畫、影像之集合犯意及意圖散布於眾而傳述足
    以毀損他人名譽之事之加重毀謗接續犯意，先於97年1 月至
    4月間之某日，在其位在新竹市○區○○路241巷35號住處之
    2樓房間，未經陳芝偉之同意，接續3次無故以數位相機竊錄
    其與陳芝偉性行為之過程後，於97年間某日，在其上開住處
    內，將上開竊錄影像中與陳芝偉性交、口交及裸露性器官等
    猥褻畫面影像擷取片段燒錄成光碟、照片，再於附表一所示
    之時間，前往位在新竹市○○路附近郵筒，將其上開所竊錄
    之非公開活動、談話之猥褻光碟、裸照，分別寄送至附表一
    所示陳芝偉及其配偶鄧岳承之工作機關、親友、客戶住處等
    地，以此散布圖畫、影像之方式於眾，傳述僅涉及陳芝偉私
    德而與公眾利益無關之個人性行為隱私，足以毀損陳芝偉、
    鄧岳承名譽之事。嗣為警於99年3 月25日持本院所核發之搜
    索票，在劉家豪位在新竹市○區○○路241 巷35號住處搜索
    ，扣得如附表二所示其所竊錄之陳芝偉上開猥褻光碟、裸照
    ，始查悉上情。
二、案經陳芝偉訴請新竹市警察局第二分局報告及陳芝偉、鄧岳
    承告訴臺灣新竹地方法院檢察署檢察官偵查起訴。
    理    由
一、程序部分：
    按除被告所犯為死刑、無期徒刑、最輕本刑為3 年以上有期
    徒刑之罪或高等法院管轄第一審案件者外，於前條第1 項程
    序進行中，被告先就被訴事實為有罪之陳述時，審判長得告
    知被告簡式審判程序之旨，並聽取當事人、代理人、辯護人
    及輔佐人之意見後，裁定進行簡式審判程序，刑事訴訟法第
    273條之1第1 項定有明文。本件被告劉家豪所犯係死刑、無
    期徒刑、最輕本刑為3 年以上有期徒刑以外之罪，其於準備
    程序中就被訴事實為有罪之陳述，經告知簡式審判程序之旨
    ，並聽取公訴人及被告劉家豪之意見後，本院認為適宜進行
    簡式審判程序，合先敘明。
二、認定被告劉家豪犯行所憑之各項證據：
（一）被告劉家豪於警詢、偵查中及本院準備程序、簡式審判程
      序時之自白。其稱略以：伊有於97年1月至4月間之某日，
      在其位在新竹市○區○○路241巷35號住處之2樓房間，未
      經告訴人陳芝偉之同意，接續3 次無故以數位相機竊錄其
      與告訴人陳芝偉性行為之過程，事後並將上開拍攝內容燒
      錄成光碟；嗣後伊自97年間某日起至99年2 月8 日止，有
      陸續將所燒錄之光碟、翻拍之照片寄送於如附表所示之人
      ，伊第1 次寄出後，就很後悔，至98年9 月16日伊生日前
      ，告訴人陳芝偉又到伊部落格留言說愛伊等語，當時伊覺
      得告訴人陳芝偉是故意玩弄伊的感情，所以後來伊又寄所
      燒錄之光碟、照片等物等語（見臺灣新竹地方法院檢察署
      99年度偵字第3518號偵查卷第3 至8 頁背面、56至59、97
      至100 、117 至119 、149 、150 頁；本院卷第21 、22
      、25至30頁）。
（二）告訴人陳芝偉於警詢、偵查中之指訴。其稱略以：被告劉
      家豪應該是在97年4月份左右，在新竹市○區○○路241巷
      35號住處之2 樓房間，未經過她同意，即偷拍她和被告劉
      家豪的性愛與她沒穿衣服的畫面；因為被告劉家豪是她前
      男友，偷拍的時候她還沒有跟被告劉家豪分手，兩人分手
      後被告劉家豪有1 次在電話中與她大吵，之後被告劉家豪
      就把她與劉家豪間的性愛光碟交給她樓下住處清潔工，再
      由清潔工轉交告訴人鄧岳承；被告劉家豪從97年4 、5 月
      份左右開始寄信，先後寄給她的親戚朋友、左鄰右舍、告
      訴人鄧岳承的朋友、客戶，造成她莫大的精神壓力，她快
      崩潰了等語（見臺灣新竹地方法院檢察署99年度他字第12
      34號偵查卷第3 、4 頁、99年度偵字第3518號偵查卷第9
      至11、56至59、97至100 、117 至119 頁）。
（三）告訴人兼告訴代理人鄧岳承於本院準備程序、簡式審判程
      序時之證述。其稱略以：今年3、4月的時候，他公司客戶
      拿了一封信給他看，上面有他跟告訴人陳芝偉的結婚照及
      告訴人陳芝偉的一些不雅照片，之後被告劉家豪還有陸續
      寄類似的照片給告訴人陳芝偉的家人；本案他業與被告劉
      家豪成立和解等語（見臺灣新竹地方法院檢察署99年度他
      字第1235號偵查卷第3 、4 頁；本院卷第21、22、25至30
      頁）。
（四）新竹市警察局第三分局搜索、扣押筆錄、扣押物品目錄表
      、內政部警政署刑事警察局99年3 月9 日刑紋字第099003
      10 40 號鑑定書影本、被告劉家豪所寄發10封信封正面影
      本、刑案現場照片26張附卷可稽（見臺灣新竹地方法院檢
      察署99年度偵字第3518號偵查卷第17至20、22至27 、35
      至47頁）：佐證被告劉家豪有於97年間某日，在其上開住
      處內，將所竊錄影像中與告訴人陳芝偉性交、口交及裸露
      性器官等猥褻畫面影像擷取片段燒錄光碟、照片，再於附
      表一所示之時間，前往位在新竹市○○路附近郵筒，將所
      竊錄之非公開活動之猥褻光碟、裸照，分別寄送至附表一
      所示告訴人陳芝偉及其配偶鄧岳承之工作機關、親友、客
      戶住處等地之事實。
（五）綜上，被告劉家豪本件犯行事證明確，應依法予以論科。
三、論罪科刑：
（一）論罪：
  １、按被告劉家豪前後多次於附表一所示之時間，前往位在新
      竹市○○路附近郵筒，將其所竊錄與告訴人陳芝偉非公開
      活動、談話之猥褻光碟、裸照，分別寄送至附表一所示告
      訴人陳芝偉及其配偶鄧岳承之工作機關、親友、客戶住處
      ，核其所為，係犯刑法第235條第1項之散布猥褻物品罪、
      同法第315條之2第3 項明知為無故以錄影設備竊錄他人非
      公開活動、談話之內容而散布罪。因散布本即有集合犯之
      性質，無論散布之次數多寡，均係實質上之一罪，故應僅
      論以散布猥褻物品罪及明知為無故以錄影設備竊錄他人非
      公開活動、談話之內容而散布罪之單純一罪。
  ２、又刑法上之誹謗罪，係處罰「意圖散布於眾，指摘或傳述
      足以毀損他人名譽之事」之言論，其構成要件係「意圖散
      布於眾，而指摘或傳述足以毀損他人名譽之『事』」，是
      誹謗除有散佈於眾之意圖外，尚須指摘或傳述足以毀損他
      人名譽之具體事實為必要（最高法院86年度臺上字第6920
      號判決參照）。是以，被告劉家豪將竊錄影像中其與告訴
      人陳芝偉性交、口交及裸露性器官等猥褻畫面影像擷取片
      段燒錄光碟、照片，再於附表一所示之時間，前往位在新
      竹市○○路附近郵筒，將其上開所竊錄之非公開活動之猥
      褻光碟、裸照，分別寄送至附表一所示告訴人陳芝偉及其
      配偶鄧岳承之工作機關、親友、客戶住處，以此散布圖畫
      、影像之方式，對告訴人陳芝偉及鄧岳承之人格價值為蔑
      視、負面之評價，其所為係犯刑法第310條第2項之加重誹
      謗罪，又被告劉家豪係於密切時間、地點為之，顯均係基
      於意圖散布於眾而傳述足以毀損他人名譽之事之加重毀謗
      接續犯意，故應僅論以加重誹謗罪之單純一罪。
  ３、綜上，被告劉家豪上開所為，係犯刑法第235條第1項之散
      布猥褻物品罪、同法第315條之2第3 項明知為無故以錄影
      設備竊錄他人非公開活動、談話之內容而散布罪及同法第
      310條第2項之加重誹謗罪。
  ４、想像競合：又被告劉家豪係以一散布行為，同時觸犯刑法
      第235條第1 項之散布猥褻物品罪、同法第315條之2第3項
      明知為無故以錄影設備竊錄他人非公開活動、談話之內容
      而散布罪及同法第310條第2項之加重誹謗罪，為想像競合
      犯，應依刑法第55條前段規定，從一重之明知為無故以錄
      影設備竊錄他人非公開活動、談話之內容而散布罪論處。
（三）量刑：爰審酌被告劉家豪前無任何刑事前科紀錄，有臺灣
      高等法院被告前案紀錄表1 份在卷可參，足徵其素行良善
      ，茲僅因其與告訴人陳芝偉間有感情糾紛，不思循正當合
      法途徑救濟，竟以散布其與告訴人陳芝偉間之性交、口交
      及裸露性器官等猥褻畫面影像、照片等足以貶損告訴人陳
      芝偉、鄧岳承聲譽之激烈手段解決紛爭，顯見其守法意識
      薄弱，所為實不足取，兼衡及被告劉家豪犯後坦承犯行不
      諱，態度尚佳，且事後業與告訴人陳芝偉、鄧岳承達成和
      解（詳後述），並同時考量其犯罪動機、手段、所生危害
      等一切情狀，量處如主文所示之刑，併諭知易科罰金之折
      算標準，以資懲儆。
（四）法律修正後之法律適用：
  １、本件被告劉家豪部分行為後，刑法第41條第2 項至第8 項
      雖業於97年12月30日修正，經總統於98年1 月21日公布，
      並於98年9 月1 日施行。而按行為後法律有變更者，適用
      行為時之法律，但行為後之法律有利於行為人者，適用最
      有利於行為人之法律，刑法第2 條第1 項定有明文，係採
      從舊從輕之原則。而所謂法律有變更，係指足以影響行為
      之可罰性範圍及其法律效果之法律修正而言，易科罰金、
      易服勞役之折算標準及其期限涉及裁量權之行使，屬於科
      刑規範事項，其折算標準於裁判時並應於主文內諭知，與
      一般純屬執行之程序有別，是如新舊法對易科罰金、易服
      勞役之折算標準及期限各有不同時，應依前揭規定，比較
      適用最有利於行為人之法律，有最高法院96年度臺非字第
      58號、第234 號判決可資參照。惟有關易服社會勞動折算
      標準為6 小時折算1 日，期限為最長1 年，修正後刑法第
      41條第2 項、第3 項、第5 項已定有明文，其標準係屬固
      定，並不涉及法院裁量權之行使，非屬科刑規範事項變更
      ，自不生新舊法比較之問題，故本案無刑法第2 條法律變
      更規定之適用。
  ２、又依修正後刑法第41條第2 項規定：「依前項規定得易科
      罰金而未聲請易科罰金者，得以提供社會勞動6 小時折算
      1 日，易服社會勞動」。而刑法施行法第3 條之2 規定：
      「刑法第41條及第42條之1 之規定，於中華民國98年9 月
      1 日刑法修正施行前已裁判確定之處罰，未執行或執行未
      完畢者，亦適用之」，其立法理由謂：「依刑法第41條規
      定聲請易服社會勞動者，因條文已明定以社會勞動6 小時
      折算徒刑或拘役1 日，與易科罰金應於裁判主文諭知折算
      標準之情形不同，無須於裁判主文諭知…至於可否易服社
      會勞動，與可否易科罰金相同，皆屬於執行事項，非裁判
      量刑事項，故98年9 月1 日刑法修正施行前已裁判確定之
      處罰，未執行或執行未完畢者，無庸再向法院聲請裁定諭
      知折算標準」。準此，本件有修正後刑法第41條之適用，
      是被告劉家豪若未聲請易科罰金，依法得以提供社會勞動
      6 小時折算1 日，易服社會勞動，惟無須於本判決主文諭
      知，併予敘明。
（五）緩刑：爰審酌被告劉家豪前未曾因故意犯罪受有期徒刑以
      上刑之宣告，有臺灣新竹地方法院檢察署刑案資料查註紀
      錄表及臺灣高等法院被告全國前案紀錄表各1 份在卷可查
      ，本院認被告劉家豪經此次偵、審過程之教訓，當知警惕
      ，且被告劉家豪與告訴人陳芝偉及鄧岳承人業已達成和解
      ，被告劉家豪於100年9月23日已當庭給付新臺幣80萬元予
      告訴人兼告訴代理人鄧岳承，且告訴人兼告訴代理人鄧岳
      承亦當庭表示同意給被告劉家豪自新機會（見本院卷第26
      、30頁），本院因認被告劉家豪已有悔意，應無再犯之虞
      ，同時基於被告劉家豪將來就業影響之考量，故認對被告
      劉家豪所宣告之刑，以暫不執行為適當，爰予宣告緩刑3
      年，以啟自新。
（六）沒收：末按刑法第315 條之2 竊錄內容之附著物及物品，
      不問屬於犯人與否，沒收之，刑法第315 條之3 定有明文
      ，此為義務沒收規定，法院就是否宣告沒收，尚無斟酌餘
      地，除已證明滅失者外，不問有無扣案，均應宣告沒收。
      查被告劉家豪係以數位相機1 臺竊錄其與告訴人陳芝偉之
      性愛過程，且其於本院訊問中坦承扣案之如附表二編號一
      、二之ACER廠牌筆記型電腦（型號：ASPIRE6530）1 臺及
      ACER電腦主機1 臺，內有告訴人陳芝偉之照片（見本院卷
      第28頁含背面），是扣案之如附表二編號1 至編號8 之物
      品，為竊錄內容之附著物，均應依刑法第315 條之3 之規
      定宣告沒收之。至扣案之如附表二編號9 至編號13之物品
      ，為被告劉家豪所有且供本件犯罪所用之物，爰依刑法第
      38條第1 項第2 款之規定，宣告沒收之。另扣案之如附表
      二編號14之物，雖係被告劉家豪所有，然非供本件犯罪所
      用之物，且非違禁物，本院無從為沒收之宣告，併予敘明
      。
據上論斷，應依刑事訴訟法第273 條之1 第1 項、第299 條第1
項前段，刑法第235 條第1 項、第315 條之2 第3 項、第310 條
第2 項、第55條前段、修正後第41條第1 項前段、第2 項、第74
條第1 項第1 款、第315 條之3 、第38條第1 項第2 款、第3項
，刑法施行法第1 條之1 第1 項、第2 項前段，判決如主文。
本案經檢察官洪期榮到庭執行職務。
中    華    民    國    100    年    10    月    7    日
                    刑事第九庭法  官  劉兆菊
以上正本證明與原本無異。
如不服本判決應於收受本判決後10日內向本院提出上訴書狀，上
訴書狀應敘述具體理由。上訴書狀未敘述上訴理由者，應於上訴
期間屆滿後20日內補提理由書狀於本院「切勿逕送上級法院」。
中    華    民    國    100    年    10    月    7    日
                              書記官  許榮成
附錄本案論罪科刑法條：
中華民國刑法第235條第1項
散布、播送或販賣猥褻之文字、圖畫、聲音、影像或其他物品，
或公然陳列，或以他法供人觀覽、聽聞者，處2年以下有期徒刑
、拘役或科或併科3萬元以下罰金。
中華民國刑法第315條之2第3項
製造、散布、播送或販賣前二項或前條第2 款竊錄之內容者，依
第1 項之規定處斷。
中華民國刑法第310條
意圖散布於眾，而指摘或傳述足以毀損他人名譽之事者，為誹謗
罪，處1 年以下有期徒刑、拘役或5 百元以下罰金。
散布文字、圖畫犯前項之罪者，處2 年以下有期徒刑、拘役或1
千元以下罰金。
對於所誹謗之事，能證明其為真實者，不罰。但涉於私德而與公
共利益無關者，不在此限。
附表一：
┌──┬─────┬────┬───────────┬──────┐
│編號│郵寄日期  │收件人  │收件地址              │郵件內容    │
├──┼─────┼────┼───────────┼──────┤
│ 1  │99年2月8日│向陽通訊│新竹市○○街58之2號   │告訴人陳芝偉│
│    │          │        │                      │竊錄猥褻光碟│
│    │          │        │                      │1 片、裸照及│
│    │          │        │                      │與告訴人鄧岳│
│    │          │        │                      │承之結婚照數│
│    │          │        │                      │張          │
├──┼─────┼────┼───────────┼──────┤
│ 2  │97年至99年│陳廉易  │新竹市○○街58之1號2樓│同上        │
│    │間某日    │        │                      │            │
├──┼─────┼────┼───────────┼──────┤
│ 3  │97年至99年│郭先生  │高雄縣鳥松鄉○○路5號 │同上        │
│    │間某日    │        │                      │            │
├──┼─────┼────┼───────────┼──────┤
│ 4  │99年2月10 │大新電器│新竹市○○街58號      │同上        │
│    │日        │        │                      │            │
├──┼─────┼────┼───────────┼──────┤
│ 5  │97年5月13 │陳芝偉  │高雄市○○○路131之1號│同上        │
│    │日        │        │                      │            │
├──┼─────┼────┼───────────┼──────┤
│ 6  │97年至99年│獵虹    │新竹市○○街58-1號2樓 │告訴人陳芝偉│
│    │間某日    │        │                      │竊錄猥褻光碟│
│    │          │        │                      │1片、卡片1張│
├──┼─────┼────┼───────────┼──────┤
│ 7  │97年至99年│BASS阿明│新竹市○○街58-1號2樓 │同上        │
│    │間某日    │        │                      │            │
├──┼─────┼────┼───────────┼──────┤
│ 8  │97年5月20 │陳先生  │高雄市○○○路131之1號│同上        │
│    │日        │        │                      │            │
├──┼─────┼────┼───────────┼──────┤
│ 9  │97年至99年│陳老先生│高雄市○○○路131之1號│同上        │
│    │間某日    │        │                      │            │
├──┼─────┼────┼───────────┼──────┤
│ 10 │99年2月8日│貴客戶  │苗栗縣公館鄉民權39巷  │告訴人陳芝偉│
│    │（見臺灣新│        │16號                  │猥褻裸照及與│
│    │竹地方法院│        │                      │告訴人鄧岳承│
│    │檢察署99年│        │                      │結婚照數張  │
│    │度他字第12│        │                      │            │
│    │34號偵查卷│        │                      │            │
│    │第15、16頁│        │                      │            │
│    │）        │        │                      │            │
└──┴─────┴────┴───────────┴──────┘
附表二：
┌──┬─────────────┬───┬─────────┐
│編號│    扣案物品名稱          │數量  │    備     註     │
├──┼─────────────┼───┼─────────┤
│ 1  │ACER廠牌筆記型電腦        │1臺   │被告劉家豪竊錄告訴│
│    │型號：ASPIRE6530          │      │人陳芝偉性愛影片、│
├──┼─────────────┼───┤裸露照片內容之附著│
│ 2  │ACER電腦主機              │1臺   │物                │
├──┼─────────────┼───┤                  │
│ 3  │TRANSCEND記憶卡（SDHC 4GB │1張   │                  │
│    │）編號：1                 │      │                  │
├──┼─────────────┼───┤                  │
│ 4  │DIGILIFE記憶卡（SD 4GB）  │1張   │                  │
│    │編號：2                   │      │                  │
├──┼─────────────┼───┤                  │
│ 5  │LEGEND記憶卡（512MB）     │1張   │                  │
│    │編號：3                   │      │                  │
├──┼─────────────┼───┤                  │
│ 6  │SANDISK隨身碟（4GB）      │1個   │                  │
│    │編號：4                   │      │                  │
├──┼─────────────┼───┤                  │
│ 7  │SANDISK隨身碟（4GB）      │1個   │                  │
│    │編號：5                   │      │                  │
├──┼─────────────┼───┤                  │
│ 8  │偷拍性愛光碟片            │1片   │                  │
├──┼─────────────┼───┼─────────┤
│ 9  │EPSON印表機               │1臺   │被告劉家豪所有而供│
│    │型號：C90                 │      │製造告訴人陳芝偉之│
├──┼─────────────┼───┤性愛光碟及裸露照片│
│ 10 │SAMSUNG廠牌數位相機       │1臺   │內容所用之物。    │
│    │型號：ST500               │      │                  │
├──┼─────────────┼───┤                  │
│ 11 │記憶卡讀卡機              │1臺   │                  │
├──┼─────────────┼───┤                  │
│ 12 │迷你型讀卡機（內含記憶卡1 │1個   │                  │
│    │張）                      │      │                  │
├──┼─────────────┼───┤                  │
│ 13 │TOSHIBA廠牌行動硬碟       │1臺   │                  │
│    │型號：MEMOREX             │      │                  │
├──┼─────────────┼───┼─────────┤
│ 14 │空白數位證照光碟片        │21片  │                  │
└──┴─────────────┴───┴─────────┘